【裁判字號】    98,抗更(一),56
【裁判日期】    981030
【裁判案由】    假扣押
【裁判全文】
臺灣高等法院民事裁定             98年度抗更(一)字第56號
抗  告  人  甲○○
代  理  人  劉秋絹律師
            丙○○
相  對  人  乙○○
送達代收人  林文鵬
上列當事人間假扣押事件，抗告人對於中華民國98年3月20日臺
灣板橋地方法院98年度全字第1217號裁定，提起抗告，經裁定後
，由最高法院發回，本院更為裁定如下：
    主  文
原裁定廢棄。
相對人在原法院之聲請駁回。
聲請、抗告及發回前再抗告訴訟費用由相對人負擔。
    理  由
一、按請求及假扣押之原因，應釋明之；又前項釋明如有不足，
    而債權人陳明願供擔保或法院認為適當者，法院得定相當之
    擔保，命供擔保後為假扣押，民事訴訟法第526條第1項、第
    2項分別定有明文。所謂假扣押之原因，係指對債務人有日
    後不能強制執行或甚難執行之虞或應在外國為強制執行者而
    言，此觀同法第523條規定即明。準此，債權人就假扣押之
    原因，自有釋明之義務。必待釋明有所不足，而債權人陳明
    願供擔保或法院認為適當者，法院始得命供擔保後為假扣押
    。若債權人未釋明假扣押之原因，諸如債務人浪費財產、增
    加負擔、或就其財產為不利益之處分，將達於無資力之狀態
    、或移住遠地、逃匿無蹤或隱匿財產等情形，即不符假扣押
    之要件，最高法院98年度台抗字第736號裁定參照。
二、本件相對人在原法院聲請意旨略以：第三人林保川代表伊及
    林保陸等人，於民國（下同）97年6月29日與抗告人、第三
    人林王寶鳳簽訂協議書，依系爭協議書第2條第1項約定，抗
    告人及第三人林王寶鳳應將暘盛工業股份有限公司（下稱暘
    盛公司）名下所有坐落於桃園縣蘆竹鄉○○段第69、69-33
    、70-25、70-41、70-60地號、南崁內厝段溪洲小段151、
    151-6地號土地，及坐落上開土地上之建物（下稱系爭不動
    產），於系爭協議書簽訂後2個月內，塗銷抵押權設定登記
    ，並轉讓予伊及第三人林保川等人所指定之人，如有任何遲
    延、不履行之情事，經他方定期催告後不履行者，同意賠償
    他方新台幣（下同）6億元之懲罰性違約金。惟迄今，抗告
    人及第三人林王寶鳳均未依約塗銷系爭不動產之抵押權設定
    登記，顯屬違約，而第三人林保川已代表伊催告抗告人及第
    三人林王寶鳳履行，經抗告人及第三人林王寶鳳於98年2月
    27日收受該催告函後，仍未依限履行，則抗告人及第三人林
    王寶鳳應賠償伊及第三人林保川等人懲罰性違約金6億元，
    依平均分配原則，抗告人應賠償伊5000萬元，惟經伊於98年
    3月11日致函催告仍未獲置理。雖抗告人名下擁有二筆不動
    產，惟均已設定抵押權登記；且為暘盛公司所欠第一商業銀
    行股份有限公司（下稱第一銀行）1億3000萬元貸款之連帶
    保證人；並擔任維輪實業股份有限公司（下稱維輪公司）聯
    合授信案之連帶保證人。顯見抗告人不斷增加債務負擔或為
    不利益之處分，而將達於無資力之狀態，恐日後有不能強制
    執行或甚難執行之虞，伊願供擔保以補釋明之不足，請准就
    抗告人財產在1500萬元範圍內予以假扣押等情。
三、惟查，相對人就其假扣押之請求，固已據其提出系爭協議書
    、輔仁大學郵局第000000-0郵局第8號存證信函及其掛號郵
    件收件回執、及三重37支郵局第18號存證信函及其掛號郵件
    收件回執為證（見原法院卷第9-19頁），以為釋明。然就其
    日後不能強制執行或甚難執行之虞之假扣押原因，僅提出建
    物登記謄本、第一銀行借據及聯合授信合約第一次增補合約
    為證（見原法院卷第24-34頁）。經核前開建物登記謄本所
    載之抵押權，早在83年8月24日即已設定登記，而抗告人擔
    任暘盛公司及維輪公司所欠第一銀行及大眾銀行貸款之連帶
    保証人，其簽署日期分別為94年1月11日及97年2月29日（見
    原法院第28、34頁），均係在97年6月29日系爭協議書簽訂
    之前，凡此，均不能認為抗告人於系爭協議書簽訂後，有對
    其財產為增加債務負擔或不利益處分之情形。又抗告人為暘
    盛公司之董事長，持有該公司股票215萬9016股，暘盛公司
    已發行股數為700萬股，股東權益為6億5072萬1903元，每股
    淨值為92.96元，依此計算，抗告人所持股票價值已高達2億
    2886萬6000元，而暘盛公司目前經營正常，無任何退票或有
    財務問題；另持有公開發行股票之維輪公司股票之股數為
    121萬7563股，維輪公司已發行股數為2億2886萬6000股，股
    東權益為27億2066萬7945元，每股淨值為11. 89元，依此計
    算，抗告人所持股票價值為1447萬6824.07元，並擔任該公
    司之監察人，財務狀況正常，亦不能認為抗告人有任何隱匿
    、浪費其財產之情形，顯難認相對人已就其假扣押之原因為
    相當釋明，自不生得命供擔保以補釋明不足問題。是相對人
    雖陳明願供擔保，惟揆之首揭說明，法院仍不得命相對人供
    擔保後為假扣押，從而，原裁定命相對人供擔保後為假扣押
    ，尚有未洽。抗告意旨執此指摘原裁定不當，聲明廢棄，為
    有理由。
四、據上論結，本件抗告為有理由，依民事訴訟法第492條、第
    95條、第78條，裁定如主文。
中    華    民    國    98    年    10    月    30    日
                    民事第六庭
                        審判長法  官  林鄉誠
                              法  官  梁玉芬
                              法  官  張  蘭
正本係照原本作成。
本裁定除以適用法規顯有錯誤為理由外，不得再抗告。如提起再
抗告，應於收受後10日內委任律師為代理人向本院提出再抗告狀
。並繳納再抗告費新台幣１千元。
中    華    民    國    98    年    11    月    3     日
                              書記官  黃麗玲

司法院資訊處製作；財團法人民間司法改革基金會備份。
